【裁判字號】    98,交易,98
【裁判日期】    980810
【裁判案由】    過失傷害
【裁判全文】
臺灣臺北地方法院刑事判決              98年度交易字第98號
公  訴  人  臺灣臺北地方法院檢察署檢察官
被      告  甲○○
上列被告因過失傷害案件，經檢察官提起公訴（97年度偵字第
15892 號），本院判決如下：
    主  文
甲○○因過失傷害人致重傷，處有期徒刑參月，如易科罰金，以
新臺幣壹仟元折算壹日。
    事  實
一甲○○於民國97年5 月9 日下午6 點20分左右，騎乘632-DDG
  號重型機車，沿臺北市大安區市○○道○ 段由西往東行駛，行
  經市○○道○ 段190 號前即市○○道○ 段與寬9 公尺無名巷之
  交岔路口時，本應注意行經設有閃光黃燈之交岔路口時，應減
  速接近，注意安全，小心通過，且行經未劃設行人穿越道之交
  岔路口，遇有行人穿越道路時，無論有無交通指揮人員指揮或
  號誌指示，均應暫停讓行人先行通過，而依當時雖已近傍晚，
  但天氣晴朗，照明充足，視距良好，並無不能注意之情事，竟
  未依黃色號誌指示減速慢行，亦未注意正由北向南穿越道路之
  行人陳盤石、丙○○○，仍以時速60公里左右之速度，快速通
  過市○○道○ 段190 號前交岔路口，適陳盤石、丙○○○亦疏
  未注意距離市○○道○ 段190 號前交岔路口66點6 公尺處，即
  市○○道○ 段與延吉街口，設有行人穿越道，故行人不得在該
  行人穿越道100 公尺範圍內穿越道路，竟仍貿然穿越該禁止行
  人穿越之交岔路口，2 人行至市○○道○ 段內側車道中央時，
  甲○○見狀雖緊急煞車，惟仍無法及時煞停，陳盤石、丙○○
  ○遂均遭該機車車頭撞擊後彈出墜地，陳盤石因而受有頭部內
  出血、硬腦膜下出血、蜘蛛膜下腔出血、頭皮瘀腫、右鎖骨骨
  折、右手背撕裂傷、右手臂撕裂傷及右手背瘀腫之傷害，並致
  肢體收縮痙攣、意識遲鈍、不能行動及回話之重傷害，丙○○
  ○則受有頭部外傷合併顱骨骨折、鼻骨骨折、四肢多處裂傷擦
  傷、左側鎖骨骨折及左側第2 肋骨骨折等傷害。
二案經丙○○○委任乙○○訴由臺北市政府警察局中正第二分局
  （下稱中正二分局）報請臺灣臺北地方法院檢察署檢察官偵查
  起訴。
    理  由
一被告以外之人於審判外之言詞或書面陳述，除法律有規定者外
  ，不得作為證據，刑事訴訟法第159 條第1 項固有明文；惟被
  告以外之人於審判外之陳述，雖不符同法第159 條之1 至之4
  規定，而經當事人於審判程序同意作為證據，法院審酌該言詞
  陳述或書面陳述作成時之情況，認為適當者，亦得為證據。又
  當事人、代理人或辯護人於法院調查證據時，知有第159 條第
  1 項不得為證據之情形，而未於言詞辯論終結前聲明異議者，
  視為有前項之同意，同法第159 條之5 亦定有明文。本件公訴
  人及被告甲○○於本院準備程序及審判程序中對於本院所引用
  之供述及非供述證據之證據能力均表示沒有爭執，且迄於言詞
  辯論終結前未聲明異議。經審酌本院所引用之供述及非供述證
  據資料作成時之情況，核無違法取證或其他瑕疵，認為以之作
  為證據為適當，均得做為證據。
二認定犯罪事實所憑之證據及理由
(一)事實欄所載被告甲○○於97年5 月9 日下午6 點20分左右，騎
  乘632-DDG 號重型機車，沿臺北市大安區市○○道○ 段由西往
  東行駛，以時速60公里左右之速度行經該路段與無名巷之交岔
  路口時，見被害人陳盤石及告訴人丙○○○由北向南穿越道路
  ，煞閃不及，機車車頭撞及被害人陳盤石及告訴人丙○○○，
  被害人陳盤石因而受有頭部內出血、硬腦膜下出血、蜘蛛膜下
  腔出血、頭皮瘀腫、右鎖骨骨折、右手背撕裂傷、右手臂撕裂
  傷及右手背瘀腫之傷害，告訴人丙○○○則受有頭部外傷合併
  顱骨骨折、鼻骨骨折、四肢多處裂傷擦傷、左側鎖骨骨折及左
  側第2 肋骨骨折之傷害等事實，除據被告坦承外，並有中正二
  分局道路交通事故現場圖、道路交通事故調查報告表、道路交
  通事故補充資料表、現場及車損照片、財團法人國泰綜合醫院
  （下稱國泰醫院）97年5 月23日出具之診斷證明書、臺北市立
  聯合醫院（下稱聯合醫院）仁愛院區97年6 月17日出具之驗傷
  診斷書等可證，且與證人即告訴人丙○○○之證述相符，堪認
  屬實。
(二)稱重傷者，謂一毀敗或嚴重減損一目或二目之視能。二毀敗或
  嚴重減損一耳或二耳之聽能。三毀敗或嚴重減損語能、味能或
  嗅能。四毀敗或嚴重減損一肢以上之機能。五毀敗或嚴重減損
  生殖之機能。六其他於身體或健康，有重大不治或難治之傷害
  ，刑法第10條第4 項定有明文。本件被害人陳盤石於97年5 月
  9 日因本件車禍而受有頭部內出血、硬腦膜下出血、蜘蛛膜下
  腔出血、頭皮瘀腫、右鎖骨骨折、右手背撕裂傷、右手臂撕裂
  傷及右手背瘀腫等傷害，到院前即昏迷，經送往聯合醫院仁愛
  院區急救，及至97年10月4 日住院期間，因顱內出血致神智不
  清、語言障礙，又因長期臥床致褥瘡及肛門管，影響行動能
  力，出院前（函文誤載為出院後）最後於97年9 月10日神經外
  科門診追蹤時仍維持前述情況，且需24小時專人照顧；97年9
  月11日至10月4 日期間，仍意識不清、肢體乏力、活動受限，
  須由護工協助翻身，且須採取防跌措施等情，有聯合醫院98年
  1 月23日北市醫仁字第09830022700 號函及檢附之臺北市政府
  消防局救護紀錄表，臺北市立聯合醫院急診護理紀錄、神經外
  科門診處方明細、出院病歷摘要、醫師診斷紀錄、護理紀錄單
  等在卷可憑。又被害人陳盤石97年10月4 日離開聯合醫院仁愛
  院區後，於97年10月5 日至10月27日，及同年11月15日至11月
  22日期間，先後住入國泰醫院接受診治，至98年4 月10日為止
  ，仍處於肢體收縮痙攣、意識遲鈍、不能行動及回話等情，亦
  有國泰醫院98年4 月10日出具之診斷證明書（本院卷第22頁）
  附卷可稽。據此，被害人陳盤石高齡76歲，復原能力原較一般
  人低，其因頭部內出血、硬腦膜下出血、蜘蛛膜下腔出血等傷
  害，至今意識不清，不能自由行動，生活無法自理，顯難治癒
  ，自屬重大難治之傷害，與刑法第10條第4 項第6 款重傷害之
  要件相符。
(三)依道路交通事故現場圖、道路交通事故調查報告表、道路交通
  事故補充資料表、現場照片等資料可知，被告之機車擦地痕均
  集中於左側，車頭破損，該部機車於地面所留煞車痕及刮地痕
  均在市○○道○ 段內側車道，煞車痕自市○○道○ 段高架橋下
  方出口即被害人陳盤石及告訴人丙○○○穿越道路處之前即開
  始，延伸約6.7 公尺；機車倒地後之刮地痕自交岔路口無名巷
  西側邊緣線延伸線之前即開始，延續約10.8公尺；現場血跡分
  布之範圍則均在刮地痕右側。由此觀之，被告機車倒地前業已
  通過被害人陳盤石及告訴人丙○○○穿越道路之路段，被害人
  陳盤石及告訴人丙○○○應非遭倒地滑行之機車撞及，而係遭
  處於煞車狀態之機車正面撞擊，雙雙彈至刮地痕右側墜地，被
  告之機車始於撞擊被害人陳盤石及告訴人丙○○○後，向左側
  倒地，並繼續向前滑行等情，應堪認定。
(四)按交岔路口未達設置行車管制號誌之標準，得於幹道設置閃光
  黃燈，於支道設置閃光紅燈；閃光黃燈表示「警告」，車輛應
  減速接近，注意安全，小心通過，道路交通標誌標線號誌設置
  規則第229 條第4 款第2 點、第211 條第1 項第1 款分別定有
  明文。前述駕駛人減速接近，注意安全，小心通過之注意義務
  ，係指駕駛人須減速至足以察悉車前狀況，並有充足反應之時
  間，供其對突發狀況隨時採取必要安全措施，而達防止意外發
  生之目的之程度，始得謂已盡其注意義務。又汽車行駛至交岔
  路口，交岔路口因特殊需要另設有標誌、標線者，並應依其指
  示行車；汽車行經未劃設行人穿越道之交岔路口，遇有行人穿
  越道路時，無論有無交通指揮人員指揮或號誌指示，均應暫停
  讓行人先行通過，道路交通安全規則第102 條第1 項第11款、
  第103 條第3 項均規定甚詳。前述道路交通安全規則第103 條
  第3 項之立法目的，係在絕對保障行人之安全，故縱使交岔路
  口未劃設行人穿越道，亦無交通指揮人員指揮或號誌指示，該
  處既設有警告駕駛人減速接近，注意安全，小心通過之閃光黃
  燈，駕駛人即有減速慢行，注意有無行人穿越道路，以隨時暫
  停讓行人先行通過之義務，且此項注意義務不因該路段屬禁止
  行人穿越之路段而得免除。再汽車駕駛人駕駛汽車未依標誌、
  標線、號誌指示減速慢行者，處新臺幣600 元以上，1800元以
  下罰鍰，道路交通管理處罰條例第44條第1 項第5 款亦有明文
  。本件被告肇事路段即臺北市大安區市○○道○ 段190 號前設
  有閃光黃燈，該路段速限為時速40公里等情，有道路交通事故
  現場圖之註記、現場照片、道路交通事故調查報告表等在卷可
  憑，則依被告自承其時速約60公里，及看見被害人陳盤石及告
  訴人丙○○○時立即煞車之供述，參以前述被告之機車所留煞
  車痕及刮地痕均在市○○道○ 段內側車道之位置，煞車痕長約
  6.7 公尺、刮地痕長達10.8公尺之長度等資料判斷，被告通過
  該路段之速度極快，並未遵循前該處閃光黃燈標誌之指示，減
  速接近，致其無法察悉車前狀況，故於接近交岔路口時，始乍
  見被害人陳盤石及告訴人丙○○○，雖已採取緊急煞車之措施
  ，仍無法及時避免撞擊2 人之結果，其就本件車禍之發生，自
  有過失，且其過失行為與被害人死亡之結果有相當因果關係，
  臺北市車輛行車事故鑑定委員會97年10月2 日鑑定意見書亦同
  此見解。本件證據明確，已可認定被告有事實欄所載犯行，應
  依法論科。
(五)道路交通安全規則第134 條第1 款規定：行人穿越道路，設有
  行人穿越道、人行天橋或人行地下道者，必須經由行人穿越道
  、人行天橋或人行地下道穿越，不得在其100 公尺範圍內穿越
  道路。依道路交通事故現場圖註記之記載，距離被害人陳盤石
  及告訴人丙○○○穿越車道之地點即市○○道○ 段190 號前交
  岔路口66點6 公尺處，亦即市○○道○ 段與延吉街口，設有行
  人穿越道，故被害人陳盤石及告訴人丙○○○不得在市○○道
  ○ 段190 號前穿越車道，其等卻貿然穿越，疏未注意被告之機
  車已接近該處交岔路口，就本件車禍之發生自與有過失。至臺
  北市車輛行車事故鑑定覆議委員會98年1 月5 日鑑定覆議意見
  書雖認被害人陳盤石及告訴人丙○○○係違反道路交通安全規
  則第134 條第6 款「在未設第1 款行人穿越設施，亦非禁止穿
  越之路段穿越道路時，應注意左右有無來車，始可小心迅速穿
  越」之規定。然而，距離被害人陳盤石及告訴人丙○○○穿越
  車道之地點66點6 公尺處既設有行人穿越道，已詳述如前(五)，
  事發路段即屬禁止行人穿越之路段，路權歸屬為市○○道○ 段
  西往東方向之車輛，該鑑定覆議意見書誤認被害人陳盤石及告
  訴人丙○○○係違反情節較輕之道路交通安全規則第134 條第
  6 款，自無足取，但仍不能據此解免被告疏失之責，應予敘明
  。
三論罪科刑之依據：核被告所為，係犯刑法第284 條第1 項前段
  過失傷害，及同項後段過失致重傷罪，其一過失行為，同時觸
  犯前述二罪，為想像競合，從較重之過失致重傷罪處斷。本院
  審酌被告過失程度非鉅，事發後因受傷昏迷而遭送往醫院急救
  ，傷勢非輕，犯後亦坦承犯行，惟其於復原後均未對被害人表
  達歉意，亦難認態度良好等一切情狀，量處如主文所示之刑，
  並諭知易科罰金之折算標準。
四適用之法條：刑事訴訟法第284 條之1 、第299 條第1 項前段
  ，刑法第284 條第1 項、第55條、第41條第1 項前段，刑法施
  行法第1 條之1 。
本案經檢察官蘇維達到庭執行職務
中    華    民    國    98    年    8     月    10    日
                  刑事第15庭  法  官    邱蓮華
上正本證明與原本無異。
如不服本判決應於收受送達後10日內向本院提出上訴書狀，並應
敘述具體理由；其未敘述上訴理由者，應於上訴期間屆滿後20日
內向本院補提理由書（均須按他造當事人之人數附繕本）「切勿
逕送上級法院」。告訴人或被害人如對於本判決不服者，應具備
理由請求檢察官上訴，其上訴期間之計算係以檢察官收受判決正
本之日期為準。
                              書記官    葉宜玲
中    華    民    國    98    年    8     月    10    日
附錄論罪科刑法條
刑法第284條第1項
因過失傷害人者，處6 月以下有期徒刑、拘役或500 元以下罰金
。致重傷者，處1 年以下有期徒刑、拘役或500 元下罰金。


司法院資訊處製作；財團法人民間司法改革基金會備份。
